臺灣臺南地方法院刑事判決　　　　　　 100年度簡上字第52號
上　訴　人　臺灣臺南地方法院檢察署檢察官
被　　　告　呂旭來
上列上訴人因恐嚇取財案件，不服中華民國 100年 1月14日本院
100年度簡字第129號刑事簡易判決（起訴及原審移送併辦案號：
99年度偵字第11258、14955號），提起上訴並移送本院併案審理
（99年度偵字第 18025號），被告於本院審理中就被訴暨移送併
辦之犯罪事實為有罪之陳述，本院合議庭裁定改行簡式審判程序
，判決如下：
    主  文
原判決撤銷。
呂旭來幫助犯恐嚇取財罪，處有期徒刑伍月，如易科罰金，以新
臺幣壹仟元折算壹日。
    事  實
一、呂旭來知悉一般人收取他人金融機構帳戶之行徑，常係為遂
    行財產犯罪之需要，以便利贓款取得，及使相關犯行不易遭
    人追查，而可預見提供自己於金融機構帳戶之存摺、提款卡
    及提款密碼等物供他人使用，他人有將之用於財產犯罪之可
    能，竟仍基於幫助他人犯罪之不確定故意，於民國98年10月
    28、29日間某日，在臺南市○○路原美國學校舊址（現為公
    園）附近，將其開立之第一商業銀行股份有限公司（下稱第
    一銀行）臺南分行帳號 00000000000號帳戶之存摺、印章、
    提款卡暨密碼等物，交予綽號「臺北」之人，該綽號「臺北
    」之人復將上開物品交付予綽號「顏世」之擄鴿集團成員，
    而以此方法幫助該人所屬之擄鴿集團利用其帳戶供恐嚇他人
    匯款之用。嗣擄鴿集團成員基於意圖為自己不法之所有，於
    98年10月底至11月間，在不詳地點架設捕鴿網，竊取如附表
    所示陳培火等人所有飛經該處之賽鴿，並從賽鴿腳環取得鴿
    主電話後，再分別於附表所示時間，撥打電話與如附表所示
    之鴿主聯絡，要求渠等須付出贖款，否則要將賽鴿殺害等語
    ，致使如附表所示之鴿主因恐賽鴿遭遇不測而心生畏懼，進
    而分別依指示將如附表所示之金額，匯入呂旭來上開第一銀
    行帳戶內，再由該擄鴿勒贖集團成員持上開帳戶之提款卡將
    款項提領一空。嗣被害人陳培火等人報警處理，為警循線查
    獲。
二、案經臺中市警察局（現已改制為臺中市政府警察局）第五分
    局、第三分局報請臺灣臺中地方法院檢察署檢察官呈請臺灣
    高等法院檢察署檢察長令轉臺灣臺南地方法院檢察署檢察官
    偵查起訴及於原審移送併辦；另經臺中縣警察局豐原分局（
    現已改制臺中市政府警察局豐原分局）報請臺灣臺南地方法
    院檢察署檢察官移送本院併案審理。
    理  由
一、上開犯罪事實，業據被告呂旭來於原審及本院審理中坦承不
    諱，所供情節核與附表所示被害人分別於警詢、偵查中指證
    情節相符（見臺中市警察局第五分局警卷10至25、27至33頁
    ；臺中市警察局第三分局警卷第 6至10頁；臺中縣警察局豐
    原分局警卷第 3至10、12至14、18至20、23至25、27至28、
    30至32、37至39、41至43、46至48、51至53、57至59頁；臺
    中地檢99年度偵字第11634號卷第39至43頁；臺中地檢99 年
    度偵字第 11258號卷第42至43頁），此外復有被害人賴福鎮
    提供之歹徒勒贖簡訊內容照片一幀、被害人黃信偉匯款申請
    書影本、被害人黃政雄之存款存根聯、匯款回條聯影本、被
    告前揭第一銀行帳戶開戶申請書及帳戶交易明細資料、被害
    人黃信偉報案資料在卷可資佐證（見臺中市警察局第五分局
    警卷第26、34、35至37、106至123頁、臺中市警察局第三分
    局警卷第16頁、臺中縣警察局豐原分局警卷第62至80頁）。
    綜上事證，足認被告之自白與事實相符，應可採信，本案事
    證明確，被告犯行洵堪認定，應依法論科。
二、按刑法上之幫助犯，係對於犯罪與正犯有共同之認識，而以
    幫助之意思，對於正犯資以助力，而未參與實施犯罪之行為
    者而言（最高法院75年度台上字第1509號、88年度台上字第
    1270號判決意旨參照）。是以，如未參與實施犯罪構成要件
    之行為，且係出於幫助之意思提供助力，即屬幫助犯，而非
    共同正犯。查被告基於幫助之犯意，提供帳戶存摺、提款卡
    、密碼等帳戶資料予擄鴿集團，並供恐嚇如附表所示陳培火
    等人使用，僅係參與犯罪構成要件以外之行為，在無證據證
    明被告係以正犯之犯意參與，或被告有參與恐嚇被害人或領
    取被害人匯入款項等恐嚇取財之犯罪構成要件行為之情形下
    ，應認其等所為係幫助犯而非正犯之行為。是核其所為，係
    犯刑法第30條第1項前段、第 346條第1項之幫助恐嚇取財罪
    。被告以一交付單一金融機構帳戶予擄鴿集團成員之行為，
    幫助該集團成員分別對附表所示被害人為恐嚇取財（其中陳
    培火、黃政雄各遭恐嚇取財二次），係以一幫助行為幫助正
    犯即擄鴿集團成員觸犯二十一次恐嚇取財罪，構成幫助犯之
    想像競合犯，應依刑法第55條之規定，從一重處斷。又檢察
    官於原審及本院移送併案審理部分，除附表編號13、18所示
    二幫助詐欺取財犯行與起訴部分係屬事實上同一案件外，其
    餘亦與起訴部分有想像競合之裁判上一罪關係，本院自應併
    予審究。被告以幫助之意思，參與構成要件以外之行為，皆
    為幫助犯，依刑法第30條第2項規定，按正犯之刑減輕之。
三、原審以本案事證明確，依刑事訴訟法第 449條第2項、第3項
    、第 454條第1項，刑法第30條、第346條第1項、第41條第1
    項前段，刑法施行法第1條之1，逕以簡易判決量處被告有期
    徒刑 3月，並諭知易科罰金之折算標準，固無違誤，惟檢察
    官於本院審理中移送併辦部分，原審未及審酌，即有未合。
    檢察官以此為由，指摘原判決不當，求予撤銷改判，為有理
    由，應由本院依法撤銷原判決，自為適法之判決。爰審酌被
    告對於蒐集帳戶者將持以犯財產犯罪之用已可預見，竟仍非
    法提供以助長犯罪，對社會治安危害不輕，增加犯罪查緝之
    困難，造成如附表所示諸多被害人受有損害，惟念其犯後已
    坦承犯行，犯後態度尚可，兼衡以其智識程度、生活狀況等
    一切情狀，量處如主文所示之刑，並諭知易科罰金之折算標
    準。
據上論斷，應依刑事訴訟法第455條之 1第1項、第3項、第369條
第1項前段、第364條、第299條第1項前段、第273條之 1第1項，
刑法第30條第1項前段、第2項、第339條第1項、第55條、第41條
第1項前段，刑法施行法第1條之1，逕以簡易判決處刑如主文。
本案經檢察官莊玲如到庭執行職務。
中    華    民    國   100    年    5     月    3     日
                  刑事第十四庭  審判長法  官  陳金虎
                                      法  官  孫淑玉
                                      法  官  周紹武
以上正本證明與原本無異
本判決不得上訴。
                                      書記官  徐晨芳
中    華    民    國   100    年    5     月    3     日
附錄本案論罪科刑法條全文：
刑法第30條第1項
幫助他人實行犯罪行為者，為幫助犯。雖他人不知幫助之情者，
亦同。
刑法第346條第1項
意圖為自己或第三人不法之所有，以恐嚇使人將本人或第三人之
物交付者，處 6 月以上 5 年以下有期徒刑，得併科 1 千元以
下罰金。
┌────────────────────────────────────┐
│附表：                                                                  │
├─┬───┬──────────┬─────┬─────────────┤
│編│被害人│遭恐嚇時間          │ 匯款金額 │備            註          │
│號│      │                    │（新臺幣）│                          │
├─┼───┼──────────┼─────┼─────────────┤
│ 1│陳培火│98年10月30日13時許  │  1800元  │起訴部分附表編號01        │
├─┼───┼──────────┼─────┼─────────────┤
│ 2│黃政雄│98年10月30日12時許  │  2210元  │原審併辦犯罪事實一之（一）│
├─┼───┼──────────┼─────┼─────────────┤
│ 3│趙秀琴│98年10月30日11時許  │  4050元  │本院併辦附表編號1         │
├─┼───┼──────────┼─────┼─────────────┤
│ 4│許金源│98年10月30日11時許  │  4500元  │本院併辦附表編號2         │
├─┼───┼──────────┼─────┼─────────────┤
│ 5│魏瑞芳│98年10月30日11時許  │  2045元  │本院併辦附表編號3         │
├─┼───┼──────────┼─────┼─────────────┤
│ 6│陳勤農│98年10月30日11時許  │  2505元  │本院併辦附表編號4         │
├─┼───┼──────────┼─────┼─────────────┤
│ 7│洪進為│98年10月30日11時許  │  5000元  │本院併辦附表編號5         │
├─┼───┼──────────┼─────┼─────────────┤
│ 8│張國忠│98年10月30日11時許  │  2050元  │本院併辦附表編號6         │
├─┼───┼──────────┼─────┼─────────────┤
│ 9│謝友長│98年10月30日11時許  │  2300元  │本院併辦附表編號9         │
├─┼───┼──────────┼─────┼─────────────┤
│10│黃雍惠│98年10月30日11時許  │  2070元  │本院併辦附表編號10        │
├─┼───┼──────────┼─────┼─────────────┤
│11│劉  鎗│98年10月30日11時5分 │  1900元  │本院併辦附表編號8         │
│  │      │許（併辦意旨誤載為98│（併辦意旨│                          │
│  │      │年11月4日11時5分許）│誤載為1000│                          │
│  │      │                    │元）      │                          │
├─┼───┼──────────┼─────┼─────────────┤
│12│張銘謙│98年11月4日11時5分許│  4000元  │本院併辦附表編號7         │
├─┼───┼──────────┼─────┼─────────────┤
│13│黃政雄│98年11月9日11時許   │  2045元  │起訴部分附表編號02        │
│  │      │                    │          │原審併辦犯罪事實一之（二）│
├─┼───┼──────────┼─────┼─────────────┤
│14│李炳松│98年11月9日13時許   │  5020元  │起訴部分附表編號03        │
├─┼───┼──────────┼─────┼─────────────┤
│15│陳培火│98年11月9日12時許   │  1807元  │起訴部分附表編號04        │
├─┼───┼──────────┼─────┼─────────────┤
│16│李標彰│98年11月9日11時許   │  2500元  │起訴部分附表編號05        │
├─┼───┼──────────┼─────┼─────────────┤
│17│黃信偉│98年11月12日12時許  │  4600元  │起訴部分附表編號06        │
├─┼───┼──────────┼─────┼─────────────┤
│18│賴福鎮│98年11月12日13時許  │  2000元  │起訴部分附表編號07        │
│  │      │                    │          │本院併辦附表編號11        │
├─┼───┼──────────┼─────┼─────────────┤
│19│陳建財│98年11月12日13時許  │  2315元  │起訴部分附表編號08        │
├─┼───┼──────────┼─────┼─────────────┤
│20│涂正平│98年11月12日13時許  │  2235元  │起訴部分附表編號09        │
├─┼───┼──────────┼─────┼─────────────┤
│21│林聲賢│98年11月12日12時許  │  4040元  │起訴部分附表編號10        │
└─┴───┴──────────┴─────┴─────────────┘